【裁判字號】    98,訴,610
【裁判日期】    980930
【裁判案由】    毒品危害防制條例
【裁判全文】
臺灣桃園地方法院刑事判決               98年度訴字第610號
公  訴  人  臺灣桃園地方法院檢察署檢察官
被      告  丙○○
選任辯護人  張百欣律師
上列被告因毒品危害防制條例案件，經檢察官提起公訴（97年度
偵字第23930號），本院判決如下：
    主  文
丙○○販賣第三級毒品，共罪，所處之刑、沒收之物各如附表
編號、、所示。應執行有期徒刑捌年，未扣案門號000
0000000號行動電話壹具（內含SIM卡）沒收，如全部或
一部不能沒收時，追徵其價額或以其財產抵償之，販賣愷他命所
得共新臺幣壹萬元均沒收，如全部或一部不能沒收時，以其財產
抵償之。
丙○○其餘被訴部分無罪。
    事  實
一、丙○○明知愷他命係毒品危害防制條例所列管之第三級毒品
    ，依法不得販賣，先後於如附表所示之時間，均透過其所有
    門號0000000000號行動電話接獲張恒源來電稱欲向其購買愷
    他命後，竟分別萌生販賣愷他命營利之犯意，分別於如附表
    所示之時間、地點，將其原向某真實姓名年籍不詳綽號為「
    小邱」之成年男子購入供己施用之愷他命各予以分裝出1包
    ，先後以如附表犯罪過程欄所示之行為販賣予張恒源，而先
    後獲取各該附表所示之價金，並均賺取不詳價差。嗣於民國
    97年5月15日，張恒源具狀向臺灣桃園地方法院檢察署告發
    後始查悉上情。
二、案經張恒源告發後，由臺灣桃園地方法院檢察署檢察官偵查
    起訴。
    理  由
壹、證據能力
    按被告以外之人於偵查中向檢察官所為之陳述，除顯有不可
    信之情況者外，得為證據，刑事訴訟法第159條之1第2項定
    有明文。此乃因檢察官訊問證人、鑑定人等被告以外之人時
    ，均能遵守法律規定而不致違法取供，並令具結，可信性極
    高，為兼顧理論與實務而設。故被告、辯護人如主張證人於
    偵查中所為證言有顯不可信之例外情形者，當負舉證責任，
    否則，被告以外之人向檢察官所為之陳述，毋庸另為證明，
    原則上本得作為認定被告犯罪之證據。證人張恒源、翁紹騰
    、甲○○、乙○○於偵查中經具結後向檢察官所為之陳述，
    被告及辯護人並未指出且證明各該證人之證言有何顯不可信
    之情況，依前開規定，自不因係傳聞而無證據能力。
貳、有罪認定
一、關於如附表編號所示之犯罪事實部分：
    就如附表編號所示之犯罪事實，業據被告丙○○坦承不諱
    （見他字卷第42頁及本院98年6月24日準備程序筆錄、98年9
    月8日審判筆錄），復經證人張恒源、翁紹騰於檢察官偵訊
    中證述無訛，足見被告透過前開行動電話與證人張恒源聯繫
    後，確於如附表編號所示之時間、地點，以新臺幣（下同
    ）4,000元價格，販賣愷他命1包予證人張恒源，並取得前開
    價金之事實得以認定。
二、關於如附表編號所示之犯罪事實部分：
    訊據被告固坦承認識證人張恒源、甲○○等情，惟矢口否認
    有何此部分販賣愷他命犯行，辯稱：係受張恒源、甲○○不
    知何故構陷誣指云云。經查：
  (一)被告透過前開行動電話與證人張恒源聯繫後，於96年12月10
    日晚上9時許，前往與證人張恒源約定之桃園縣楊梅鎮○○
    路上統一便利超商前見面，以4,000元價格，販賣愷他命1包
    予證人張恒源，且取得前開價金，並為證人張恒源之同車友
    人即證人甲○○當場目睹交易經過等情，業據證人張恒源於
    檢察官偵查中證述詳盡（見他字卷第15頁、第41頁）。且此
    次交易係由被告進入證人張恒源車內進行，過程為在該車車
    內之證人甲○○目睹等情，並經證人甲○○於檢察官偵查及
    本院審理中結證：伊搭乘張恒源駕駛之車輛停留該處，眼見
    被告進入該車車內，被告將愷他命1包交給張恒源，張恒源
    則將4,000元交給被告等語可憑（見他字卷第25頁及本院98
    年8月4日審判筆錄）。對照證人張恒源、甲○○陳述內容未
    生齟齬，參以證人張恒源、甲○○與被告素無怨隙，當無相
    繼構陷被告之虞，並就交易經過及自身經歷具體陳述，要非
    抽象概括之含混敷衍，已值採信。況證人張恒源、甲○○就
    此次愷他命交易之地點及價格等項，向來為具體明確之陳述
    ，衡情就購買毒品之人或在旁無心目睹之人而言，對於購買
    毒品之實際次數或確切日期，因事隔已久記憶減損致證述之
    部分細節縱稍有不符，亦不悖於情理，又本件係證人張恒源
    主動向檢察官告發被告有販賣愷他命之行為，嗣後並主動請
    求檢察官傳訊證人甲○○以佐證部分事實，尚非辯護人所稱
    證人張恒源係於本院審理中始行附和證人甲○○之說詞，再
    者人之記憶隨著歲月更迭衰退而漸趨模糊份屬常情，故證人
    甲○○嗣後於本院審理中雖證述目睹此次交易之日期約為96
    年12月10日前後某日，核與其於檢察官偵查中陳明交易日期
    係為96年12月10日有別，惟此顯係又因經過一段時日，造成
    記憶模糊所致，自難以嗣後就交易日期稍有出入難以確認，
    率指證人甲○○所述不實，從而辯護人主張：證人張恒源、
    甲○○所述互有出入，尚非可採，且前後陳述略見不一，應
    不可採信云云，尚非可採。
  (二)綜上證據及論述，足見被告透過前開行動電話與證人張恒源
    聯繫後，確有於如附表編號所示之時間、地點，以4,000
    元價格，販賣愷他命1包與證人張恒源之事實。
三、關於如附表編號所示之犯罪事實部分：
    訊據被告固坦承認識證人張恒源、乙○○等情，惟亦矢口否
    認有何此部分販賣愷他命犯行，辯稱：係受張恒源、乙○○
    構陷誣指云云。經查：
  (一)被告透過前開行動電話與證人張恒源聯繫後，於96年10月下
    旬某日，前往與證人張恒源約定之桃園縣楊梅鎮○○路67號
    頂好超市前，以2,000元價格，販賣愷他命1包予證人張恒源
    ，並取得前開價金，且為證人張恒源同車友人乙○○當場目
    睹交易經過等情，亦經證人張恒源於檢察官偵查中證述綦詳
    （見他字卷第41頁）。且此次交易經過為隨同證人張恒源同
    車前往之證人乙○○目睹一節，復據證人乙○○於檢察官偵
    查及本院審理中證稱：伊搭乘被告駕駛之車輛停留該處，親
    見被告有將愷他命1包交給張恒源，張恒源即將約2,000元交
    給被告等語可佐（見他字卷第26頁及本院98年8月4日審判筆
    錄）。衡酌證人張恒源、甲○○所述內容，揭露被告與證人
    張恒源間有如附表編號所示之愷他命交易情節未生齟齬，
    參以證人乙○○與被告未結夙怨，顯無相繼落實被告罪責之
    可能，所述係就毒品交易經過及自身經歷為具體陳述，並非
    抽象概括之含混敷衍，已無不能採信之理。衡情購買毒品之
    人或在旁無心目睹之人而言，就購買毒品之實際次數、確切
    日期、究竟係在車門旁或車上交易等細節，若未刻意加以記
    錄或留意，又因事隔已久記憶減損，致前後證述稍有不一，
    應為情理之常。再者證人張恒源、乙○○所述此次交易之大
    致日期、地點、數量等事實均有一致之證述，殊不能僅因證
    人乙○○無法肯認被告係在車門旁或進入車內交易之細微瑣
    項，遽指證人張恒源、乙○○之證詞便為虛捏杜撰。又證人
    張恒源、乙○○對此次交易之時間究為傍晚或深夜所述雖有
    不一，惟因案發距今已逾1年，人之記憶隨著歲月更迭衰退
    而漸趨模糊份屬常情，細研其等所述證人張恒源與被告交易
    毒品之過程咸無扞格，尚難僅以確切時間之細節稍有出入或
    難以確認，遽認其等之證述有所不實，是辯護人徒以：證人
    張恒源、乙○○陳述之細節略有出入，且前後陳述又有不一
    之處，認其等之證述應不可採信云云，亦非可採。
  (二)綜上證據及論述，足見被告透過前開行動電話與證人張恒源
    聯繫後，亦有於如附表編號所示之時間、地點，以2,000
    元價格，販賣愷他命1包予證人張恒源，並取得前開價金之
    事實。
四、本件雖乏證據證明被告購入愷他命之價格及數量，致無從比
    較被告販賣予證人張恒源之價差，惟衡諸毒品危害人體健康
    至深且鉅，又為社會治安之禍源，政府近年來對販賣毒品非
    但定有重法處罰，並迭經檢警憲調等治安機關嚴厲查緝，價
    格昂貴且得來不易，被告若非出於牟利並確實有利可圖，斷
    無甘冒刑罰重罪之危險，各以如附表編號、、所示之
    價格先後販賣愷他命予證人張恒源，顯見被告先後3次販賣
    愷他命予證人張恒源，均係出於營利之意圖，並已賺得不詳
    價差，自係基於營利之意圖而販賣。綜上所述，本案事證已
    臻明確，被告各次犯行均堪認定。
五、被告行為後，毒品危害防制條例第4條、第17條業於98年5月
    20日修正公布，並於98年5月22日起施行（司法院98年6月29
    日院台廳刑一字第0980014643號函意旨參照）。關於如附表
    編號所示之犯行部分，同條例第4條第3項販賣第三級毒品
    罪之法定刑罰金部分固有修正提高，然既增設同條例第17條
    第2項減刑事由，被告就如附表編號所示之犯行部分，已
    於檢察官偵查及本院審理中均自白犯行，經綜合比較修正前
    後之規定，此部分以整體適用新法對被告較為有利，故應適
    用前開修正後之規定。關於如附表編號、所示之犯行部
    分，同條例第4條第3項販賣第三級毒品罪之法定刑罰金部分
    ，已從得併科500萬元以下罰金，提高為得併科700萬元以下
    罰金，新法顯較不利於被告，自應適用前開修正前之規定。
六、愷他命係毒品危害防制條例第2條第2項第3款所列第三級毒
    品，核被告所為如附表編號所示之犯行部分，係犯修正後
    毒品危害防制條例第4條第3項之販賣第三級毒品罪，所為如
    附表編號、所示之犯行部分，均係犯修正前毒品危害防
    制條例第4條第3項之販賣第三級毒品罪。按由毒品危害防制
    條例所定販賣毒品罪之構成要件，無從認定立法者本即預定
    犯罪本質必有數同種類行為反覆實行，多次販賣毒品犯行應
    採一罪一罰始符立法意旨（最高法院96年度台上字第6048號
    判決意旨參照），被告所犯前開3罪，犯意各別，行為互殊
    ，自應予分論併罰。如附表編號所示之犯行部分，被告於
    偵查及審理中均自白犯行，應依修正後毒品危害防制條例第
    17條第2項規定，減輕其刑。爰審酌被告年歲稚淺，目前就
    讀私立大學，卻無自制能力難以抵抗外界誘惑，漠視毒品氾
    濫之危害性，屢將毒品售與年輕友人，惡性非淺，犯後坦承
    部分犯行，兼衡被告之品行、智識程度及生活狀況等一切情
    狀，分別量處如主文所示之刑，並定其應執行之刑，以示懲
    儆。未扣案如附表所示之行動電話1具（含SIM卡），乃為被
    告所有持以供本件先後3次聯絡販賣愷他命犯罪所用之物，
    應依毒品危害防制條例第19條第1項規定，宣告沒收，如全
    部或一部不能沒收時，追徵其價額或以其財產抵償之；至被
    告各次販賣愷他命所得如附表所示之金額，縱未扣案，亦應
    依毒品危害防制條例第19條第1項規定，宣告沒收，如全部
    或一部不能沒收時，以其財產抵償之。
、無罪部分
一、公訴意旨另以：被告明知愷他命為毒品危害防制條例所列之
    第三級毒品，依法不得販賣，基於販賣愷他命營利之犯意，
    透過其所有之門號0000000000號行動電話與證人張恒源聯繫
    後，於96年10月中旬某日，在桃園縣中壢市○○○街110號8
    樓被告住處樓下，以不詳價格，販賣愷他命予證人張恒源，
    因認被告就此部分亦涉毒品危害防制條例第4條第3項之販賣
    第三級毒品罪嫌云云。
二、按犯罪事實應依證據認定之，無證據不得認定犯罪事實，刑
    事訴訟法第154條第2項定有明文；又認定犯罪事實之證據，
    係指足以認定被告確有犯罪行為之積極證據，如未發現相當
    證據，或證據不足以證明，自不能以推測或擬制之方法，以
    為裁判基礎，此為最高法院40年度台上字第86號判例闡釋在
    案。
三、公訴意旨認被告涉有上述犯行，無非係以證人張恒源於檢察
    官偵查中之證詞為其主要論據。查檢察官就被告所涉該次交
    易犯嫌，僅以證人張恒源之證述為據，但未提出足以令人確
    信該等陳述是否真實之補強證據，已難徒憑此作為有罪判決
    之唯一證據，況證人張恒源對被告於此部分販賣愷他命之數
    量、金額等重要事實，一再無法確定，又缺其他相關證據得
    以補強佐證，自難概予採信，無從單憑證人張恒源之陳述遽
    論被告涉有此部分罪責，致違刑事訴訟發現真實之目的。此
    外，本院復查無其他積極證據可認被告有此部分犯行，因認
    不能證明被告涉此部分犯罪，不能證明被告犯罪，此部分應
    為無罪之諭知。
肆、撤回部分
    檢察官起訴書所載超逾本判決認定構成犯罪及諭知無罪之次
    數部分，業經檢察官撤回起訴在案，有臺灣桃園地方法院檢
    察署檢察官98年4月27日98年度聲撤字第22號撤回起訴書可
    考（見本院審訴卷第55至56頁背面），撤回部分即非本院所
    得審理範圍，併予指明。
據上論斷，應依刑事訴訟法第299條第1項前段、第301條第1項，
修正後毒品危害防制條例第4條第3項、第17條第2項，修正前毒
品危害防制條例第4條第3項，毒品危害防制條例第19條第1項，
刑法第2條第1項、第11條、第51條第5款，判決如主文。
本案經檢察官蔡奇曉到庭執行職務。
中    華    民    國    98    年    9     月    30    日
                  刑事第一庭  審判長法  官  曾家貽
                                    法  官  鄭吉雄
                                    法  官  俞力華
以上正本證明與原本無異。
如不服本判決應於收受判決後10日內向本院提出上訴書狀，並應
敘述具體理由。其未敘述上訴理由者，應於上訴期間屆滿後20日
內向本院補提理由書( 均須按他造當事人之人數附繕本) 「切勿
逕送上級法院」。
                                    書記官  資念婷
中    華    民    國    98    年    10    月    8     日
附表：本院認定被告有罪之各該犯行（下列金額幣別：新臺幣）
┌──┬────┬────┬───────────────────┬────┬───────────────────┐
│編號│犯罪時間│犯罪地點│犯          罪          過          程│所處之刑│沒          收          之          物│
├──┼────┼────┼───────────────────┼────┼───────────────────┤
│  │96年9、 │桃園縣楊│丙○○前往透過電話與張恒源約定之左列犯│有期徒刑│未扣案門號0000000000號行動電話1具（內 │
│    │10月間某│梅鎮中興│罪地點，以4,000元價格，販賣愷他命1包予│2年8月  │含SIM卡）沒收，如全部或一部不能沒收時 │
│    │日      │路上金豆│張恒源，並取得前開販賣愷他命所得財物，│        │，追徵其價額或以其財產抵償之；販賣愷他│
│    │        │子飲料店│且為張恒源友人翁紹騰當場目睹交易經過。│        │命所得4,000元沒收，如全部或一部不能沒 │
│    │        │附近巷內│                                      │        │收時，以其財產抵償之。                │
├──┼────┼────┼───────────────────┼────┼───────────────────┤
│  │96年12月│桃園縣楊│丙○○前往透過電話與張恒源約定之左列犯│有期徒刑│未扣案門號0000000000號行動電話1具（內 │
│    │10日晚間│梅鎮中興│罪地點，以4,000元價格，賣出愷他命1包予│5年4月  │含SIM卡）沒收，如全部或一部不能沒收時 │
│    │9時許   │路上統一│張恒源，並取得前開販賣愷他命所得財物，│        │，追徵其價額或以其財產抵償之；販賣愷他│
│    │        │便利超商│且為張恒源同車友人甲○○當場目睹交易經│        │命所得4,000元沒收，如全部或一部不能沒 │
│    │        │前      │過。                                  │        │收時，以其財產抵償之。                │
├──┼────┼────┼───────────────────┼────┼───────────────────┤
│  │96年10月│桃園縣楊│丙○○前往透過電話與張恒源約定之左列犯│有期徒刑│未扣案門號0000000000號行動電話1具（內 │
│    │下旬某日│梅鎮中興│罪地點，以2,000元價格，賣出愷他命1包予│5年4月  │含SIM卡）沒收，如全部或一部不能沒收時 │
│    │        │路67號頂│張恒源，並取得前開販賣愷他命所得財物，│        │，追徵其價額或以其財產抵償之；販賣愷他│
│    │        │好超市前│且為張恒源同車友人乙○○當場目睹交易經│        │命所得4,000元沒收，如全部或一部不能沒 │
│    │        │        │過。                                  │        │收時，以其財產抵償之。                │
└──┴────┴────┴───────────────────┴────┴───────────────────┘
附錄本案論罪科刑法條
修正前毒品危害防制條例第4條
製造、運輸、販賣第一級毒品者，處死刑或無期徒刑；處無期徒
刑者，得併科新臺幣1,000萬元以下罰金。
製造、運輸、販賣第二級毒品者，處無期徒刑或7年以上有期徒
刑，得併科新臺幣700萬元以下罰金。
製造、運輸、販賣第三級毒品者，處5年以上有期徒刑，得併科
新臺幣500萬元以下罰金。
製造、運輸、販賣第四級毒品者，處3年以上10年以下有期徒刑
，得併科新臺幣300萬元以下罰金。
製造、運輸、販賣專供製造或施用毒品之器具者，處1年以上7年
以下有期徒刑，得併科新臺幣100萬元以下罰金。
前5項之未遂犯罰之。
修正後毒品危害防制條例第4條
製造、運輸、販賣第一級毒品者，處死刑或無期徒刑；處無期徒
刑者，得併科新臺幣2,000萬元以下罰金。
製造、運輸、販賣第二級毒品者，處無期徒刑或7年以上有期徒
刑，得併科新臺幣1,000萬元以下罰金。
製造、運輸、販賣第三級毒品者，處5年以上有期徒刑，得併科
新臺幣700萬元以下罰金。
製造、運輸、販賣第四級毒品者，處3年以上10年以下有期徒刑
，得併科新臺幣300萬元以下罰金。
製造、運輸、販賣專供製造或施用毒品之器具者，處1年以上7年
以下有期徒刑，得併科新臺幣100萬元以下罰金。
前5項之未遂犯罰之。


司法院資訊處製作；財團法人民間司法改革基金會備份。
